臺灣新竹地方法院刑事簡易判決　　　100年度竹北簡字第538號
聲　請　人　臺灣新竹地方法院檢察署檢察官
被　　　告　林家祥
上列被告因詐欺案件，經檢察官聲請以簡易判決處刑（100年度
偵字第3444號），本院判決如下：
    主  文
林家祥幫助犯詐欺取財罪，處有期徒刑月，如易科罰金，以新
臺幣壹仟元折算壹日。
    事實及證據理由
一、本件犯罪事實：
    林家祥明知近年來臺灣社會盛行以虛設、租賃、借用或買賣
    人頭帳戶之方式，供詐騙集團作為詐欺他人交付財物或恐嚇
    他人交付贖金等不法用途，亦知金融機構帳戶係個人理財之
    重要工具，且關係個人財產、信用之表徵，應可預見他人向
    其收購金融機構帳戶之存摺、印章、金融卡及可語音查詢個
    人存款帳戶之密碼者，目的及手段詭異，應有持帳戶等相關
    物件，供己詐騙或恐嚇他人錢財之意圖，其亦知悉提供帳戶
    之存摺、金融卡供他人使用，具有幫助掩飾或藏匿他人犯罪
    所得財物之可能性，竟仍基於縱有人以其所提供之金融帳戶
    實施詐欺犯罪亦不違背其本意之幫助詐騙集團從事詐欺取財
    行為的犯罪意思，於民國100 年3 月6 日中午11時30分許，
    在台北市某「7-11便利商店」，以宅配方式將其所申辦之中
    國信託商業銀行股份有限公司帳號000000000000000 號帳戶
    （下稱中國信託帳戶）及兆豐國際商業銀行竹北分行帳號00
    000000000000號帳戶（下稱兆豐銀行帳戶）之存摺、提款卡
    及密碼等帳戶資料，利用便利商店內之宅急便寄送至新北市
    ○○區○○路479 號予自稱「陳盈稱」之姓名年籍均不詳之
    成年男子供其使用。嗣該真實姓名年籍均不詳自稱「陳盈稱
    」之成年男子人所屬詐騙集團內某成員取得上開中國信託及
    兆豐銀行帳戶之存摺、提款卡及密碼後，即出於為自己不法
    所有目的的犯罪意思，以附表所示方式，致許家華、施德偉
    、許如婷、李季興、劉凱琳等人陷於錯誤，而分別於附表所
    示時間，將如附表所示之金額匯款、轉帳至上開中國信託、
    兆豐銀行帳戶內，並旋遭提領一空。嗣因許家華、施德偉、
    許如婷、李季興、劉凱琳察覺有異，報警處理，始為警循線
    查悉上情。
二、證據及理由：
（一）被告林家祥於警局詢問及檢察官偵查中之供述。
（二）證人即告訴人許家華、劉凱琳，證人即被害人施德偉、許
      如婷、李季興於警詢中之指訴。
（三）郵政自動櫃員機交易明細表2 紙、中國信託交易明細表1
      紙、中華郵政WEB ATM 交易明細查詢單1 紙、告訴人劉凱
      琳之台北富邦銀行及彰化銀行存簿影本各1 份。
（四）中國信託商業銀行股份有限公司100 年6 月14日中信銀00
      000000006443號函暨檢附之開戶資料及交易明細，兆豐國
      際商業銀行竹北分行100 年6 月10日（100 ）兆銀竹北字
      第00032 號函暨檢付之開戶資料及交易明細各1 份。
（五）宅急便收執聯1紙。
（六）被告林家祥雖坦承上開中國信託及兆豐銀行帳戶均為其申
      請，惟矢口否認有何提供帳戶供詐欺集團詐騙他人匯款之
      幫助詐欺犯行，且辯稱：伊退伍後在網路上找工作，於10
      0 年3 月5 日下午5 時許，有一位真實姓名年籍均不詳，
      自稱任職於中華網龍公司人事部名為「林志豪」之成年人
      ，向伊表示可代為介紹資訊工程助理之工作，需要伊提供
      薪資帳戶，並可代為處理帳戶無法轉帳之問題，伊遂於10
      0 年3 月6 日上午11時30分許，利用台北市某「7-11便利
      商店」，以宅配方式將其所申辦之中國信託、兆豐銀行存
      摺、提款卡及密碼，寄送至新北市○○區○○路479 號予
      自稱「陳盈稱」之姓名年籍均不詳之成年男子等語。惟查
      ：
  １、衡諸事理，一般民間公司行號或業者若要求才，理應會要
      求求職者須先提供履歷表及前往該公司行號或營業地點面
      試，並就求職者之學、經歷抑或本身工作能力是否勝任工
      作之性質加以評斷，始合常情。然據被告林家祥上開所述
      ，該真實姓名年籍均不詳自稱中華網龍公司人事部名為「
      林志豪」之成年人，並未對被告林家祥其個人之學、經歷
      及工作能力等相關事宜詳細加以詢問，亦未要求面試，卻
      直接要求伊提供金融帳戶資料進行測試，顯已悖離事理。
      此外，該真實姓名年籍均不詳自稱中華網龍公司人事部名
      為「林志豪」之成年人，並非銀行人員，其稱可替被告處
      理帳戶無法轉帳之問題，亦與常情有違。
  ２、再者，銀行及郵局帳戶提款卡與密碼資料等物事關個人財
      產權益之保障，除非本人或與本人親密關係者，難認有何
      理由可自由流通使用該提款卡及密碼資料，縱使特殊情況
      偶有交付他人使用之需，亦必然深入瞭解用途及合理性後
      ，再行提供以使用，方符常情，且依一般公司行號應徵員
      工或辦理員工薪資轉帳，僅需員工提供本人之帳號、戶名
      等資料即可，無庸提供提款卡及密碼予公司使用，被告林
      家祥既稱係應徵該公司資訊工程助理之工作，則從事該工
      作並無提供帳戶、提款卡及密碼予公司使用或進行測試之
      理。再者，被告對於應徵工作時不應交付提款卡及密碼之
      訊息現已廣為於媒體播送，實屬社會一般常識，被告林家
      祥自應明悉，況被告林家祥尚未在該公司工作，對所應徵
      工作之內容亦不甚瞭解，更無必要交付帳戶存摺、提款卡
      及密碼資料等重要物品予真實姓名年籍不詳自稱「陳盈稱
      」之理。
  ３、復按刑法上之故意，分為直接故意（確定故意）與間接故
      意（不確定故意），「行為人對於構成犯罪之事實，明知
      並有意使其發生者」為直接故意；又「行為人對於構成犯
      罪之事實，預見其發生而其發生並不違背其本意者」為間
      接故意，刑法第13條第1項、第2項定有明文。茲衡諸常情
      ，今日一般人至金融機關開設帳戶使用，係極為方便容易
      且迅速之事，苟有使用金融存款帳戶之正當用途，自以使
      用其本人或可信賴之親友申請之帳戶，最為便利安全，始
      可避免帳戶名義人反悔或心存歹念，利用通知掛失止付、
      變更存戶印鑑圖章或換摺之方式，將帳戶內之款項領走一
      空，反致使用帳戶人蒙受損失，故苟非意圖以他人之帳戶
      從事不法用途，並藉以逃避查緝，自無花費金錢或以其他
      方法向無相當信賴關係之陌生人取得帳戶使用之理，且近
      年來不法份子詐財之犯罪類型層出不窮，該等犯罪，多數
      均係利用他人帳戶作為詐欺所得財物之出入帳戶，業經媒
      體廣為披載，是依一般人通常之知識、智能及經驗，均已
      詳知向陌生人購買、承租或其他方法取得帳戶者，多係欲
      藉該帳戶取得不法犯罪所得，且隱匿帳戶內資金之實際取
      得人之身分，以逃避追查，則被告林家祥自難諉稱不知。
      從而被告林家祥對於相關帳戶資料遭他人取得後，將可能
      被用來作為詐欺取財等非法用途上，應有所預見，且不違
      背其本意。是以，被告林家祥猶提供相關金融帳戶資料予
      「陳盈稱」，當堪認被告林家祥亦有容任或允許將提供之
      金融帳戶資料作為詐欺取財之匯款指定帳戶使用，準此，
      被告林家祥顯有幫助詐欺取財之不確定故意存在，應堪認
      定。
  ４、綜上所述，被告上開辯解無非卸責之詞，不足採信。本件
      事證明確，被告犯行堪以認定，應依法論科。
三、論罪及科刑：
（一）論罪：
  １、按幫助犯之成立，主觀上行為人須有幫助故意，客觀上須
      有幫助行為，亦即刑法上之幫助犯，係對於犯罪與正犯有
      共同之認識，而以幫助之意思，對於正犯資以助力，而未
      參與實施犯罪之行為者而言（最高法院75年度台上字第15
      09號、84年度台上字第5998號、第6475號、88年度台上字
      第1270號判決均同此意旨）。
  ２、本件被告基於幫助他人詐欺取財之不確定故意，將其所申
      請之中國信託、兆豐銀行帳戶之存摺、提款卡及密碼提供
      予詐騙集團成員使用，以利其誘使他人匯入款項後自該帳
      戶提領花用，被告所為應僅止於幫助詐欺之故意，而為刑
      法詐欺罪構成要件以外之行為，復無證據證明被告有參與
      詐欺犯行之實施，應屬刑法第30條之幫助犯。
  ３、查被告林家祥以一幫助行為，提供上開中國信託、兆豐銀
      行帳戶存摺、提款卡及密碼資料，為單純之一幫助行為，
      其幫助犯罪集團分別詐取告訴人許家華、劉凱琳，證人即
      被害人施德偉、許如婷、李季興等5 人之財物，屬一次幫
      助詐欺行為而觸犯數法益之想像競合犯之裁判上一罪之關
      係，依刑法第55條規定，應僅成立1 次幫助犯罪行為，故
      核其所為係犯刑法第339 條第1 項、第30條第1 項前段之
      幫助詐欺取財罪。又被告係幫助他人犯罪，爰依刑法第30
      條第2 項之規定，按正犯之刑減輕之。
（二）科刑：審酌被告明知近年來國內多有詐欺、恐嚇集團犯案
      ，均係使用人頭帳戶以作為收受不法所得款項之手段，竟
      仍為幫助他人詐欺之犯行，以助長犯罪集團惡行，供詐欺
      犯取得所騙財物之工具，其對於社會秩序之擾亂不言而喻
      ，及其幫助詐欺行為對被害人造成之損害而無從求償，以
      及被告犯後態度等一切情狀，量處如主文所示之刑，並諭
      知易科罰金之折算標準，以資懲儆。
四、依刑事訴訟法第449 條第1 項前段、第454 條第1 項，刑法
    第339 條第1 項、第30條第1 項前段、第2 項、第41條第1
    項前段、第55條，刑法施行法第1 條之1 第1 項、第2 項前
    段，逕以簡易判決處刑如主文。
五、如不服本件判決，得自收受送達之日起10日內，向本院提起
    上訴。
中    華    民    國   100    年    11    月    21    日
                    竹北簡易庭法  官  楊明箴
以上正本證明與原本無異。
中    華    民    國   100    年    11    月    21    日
                              書記官  張淑芬
附表：
┌─┬───┬────────────┬───────────┐
│編│被害人│詐騙方式                │匯款時間、方式及金額（│
│號│      │                        │新臺幣）              │
├─┼───┼────────────┼───────────┤
│1 │許家華│於100 年3 月7 日下午5 時│100 年3 月7 日下午5 時│
│  │      │35分許，先後佯稱為奇摩拍│35分許，利用桃園縣中壢│
│  │      │賣客服人員及郵局人員，撥│市○○路300 號中央大學│
│  │      │打電話予許家華，誆稱其臨│郵局內之自動櫃員機，匯│
│  │      │櫃匯款之匯款單填載錯誤，│款29,988元至林家祥前開│
│  │      │誤填為分期付款單，需至自│兆豐銀行帳戶內。      │
│  │      │動櫃員機前依指示操作，始│                      │
│  │      │能取消分期付款。        │                      │
├─┼───┼────────────┼───────────┤
│2 │施德偉│於100 年3 月7 日下午6 時│於100 年3 月7 日下午6 │
│  │      │8 分前某時許，先後佯裝其│時8 分許，利用彰化縣鹿│
│  │      │為shopping99之賣家及郵局│港鎮○○路1號鹿港郵局 │
│  │      │人員，撥打電話予施德偉，│內之自動櫃員機，自其所│
│  │      │宣稱因某種因素導致施德偉│有郵局帳號000000000000│
│  │      │先前購物結款變成分期付款│03號帳戶，匯款11,111元│
│  │      │，需至自櫃員機前依指示操│至林家祥上開兆豐銀行帳│
│  │      │作，始能取消分期付款。  │戶內。                │
├─┼───┼────────────┼───────────┤
│3 │許如婷│於100 年3 月7 日下午5 時│於100 年3 月7 日下午6 │
│  │      │許，佯稱其為郵局人員，撥│時7 分許，利用桃園縣龍│
│  │      │打電話予許如婷，稱其因網│潭鄉○○村○○路與建國│
│  │      │路購物操作程序錯誤，造成│路口便利商店內自動櫃員│
│  │      │重複扣款，須至自櫃員機前│機，自其所有土地銀行石│
│  │      │依指示操作，始能取消重複│門分行帳號000-00000000│
│  │      │扣款。                  │5020號帳戶，匯款18,123│
│  │      │                        │元至林家祥上開兆豐銀行│
│  │      │                        │帳戶。                │
├─┼───┼────────────┼───────────┤
│4 │李季興│於100 年3 月7 日下午5 時│於100 年3 月7 日下午6 │
│  │      │25分許，先後佯稱為7-11便│時9 分許，於新竹市東區│
│  │      │利商店行政人員及郵局之客│光復路二段101 號清大宿│
│  │      │服人員，謊稱李季興前在超│舍，利用網路ATM ，自其│
│  │      │商網路購物時因簽收欄位填│所有帳號00000000000000│
│  │      │寫錯誤，造成帳戶被分期扣│932 號帳戶，匯款29,989│
│  │      │款，須至自櫃依指示操作，│元至林家祥前開中國信託│
│  │      │始能取消分期扣款。      │帳戶。                │
├─┼───┼────────────┼───────────┤
│5 │劉凱琳│於100 年3 月7 日下午5 時│於100 年3 月7 日下午某│
│  │      │5 分許，先後佯裝其為客服│時許，利用台北市信義區│
│  │      │人員及郵局人員，撥打電話│忠孝東路五段55號台灣企│
│  │      │予劉凱琳，宣稱其先前購物│銀內之自動櫃員機，分別│
│  │      │誤按到12期分期付款，需至│自其所有台北富邦銀行及│
│  │      │自櫃員機前依指示操作，始│彰化銀行帳戶，各匯款29│
│  │      │能取消分期付款。        │, 999 元至林家祥所有前│
│  │      │                        │開中國信託帳戶。      │
└─┴───┴────────────┴───────────┘
附錄本案論罪科刑實體法條全文：
刑法第339 條第1 項：
意圖為自己或第三人不法之所有，以詐術使人將本人或第三人之
物交付者，處5 年以下有期徒刑、拘役或科或併科1,000 元以下
罰金。（罰金之貨幣單位改為新臺幣，並提高為30倍）
【刑法第30條：幫助他人實行犯罪行為者，為幫助犯。雖他人
不知幫助之情者，亦同。幫助犯之處罰，得按正犯之刑減輕之
。】